【裁判字號】    97,執消債更,135
【裁判日期】    991223
【裁判案由】    更生事件
【裁判全文】
臺灣臺北地方法院民事裁定       97年度執消債更字第135號
聲  請  人
即債務人    林再來
相  對  人
即債權人    聯邦商業銀行股份有限公司
法定代理人  李憲章
代  理  人  蕭智中
            陳偉介
相  對  人
即債權人    玉山商業銀行股份有限公司
法定代理人  黃永仁
代  理  人  游儒顯
相  對  人
即債權人    渣打國際商業銀行股份有限公司
法定代理人  曾璟璇
代  理  人  鄒志文
相  對  人
即債權人    萬泰商業銀行股份有限公司
法定代理人  盧正昕
代  理  人  莊政文
            蘇義欽
相  對  人
即債權人    國泰世華商業銀行股份有限公司
法定代理人  汪國華
代  理  人  謝明璁
            馮佳慧
相  對  人
即債權人    台新國際商業銀行股份有限公司
法定代理人  吳清文
相  對  人
即債權人    台北富邦商業銀行股份有限公司
法定代理人  韓蔚廷
代  理  人  蘇啟新
            沙東星
相  對  人
即債權人    豐（台灣）商業銀行股份有限公司
法定代理人  李鐘培
相  對  人
即債權人    中國信託商業銀行股份有限公司
法定代理人  辜濂松
代  理  人  葉漢中
相  對  人
即債權人    誠第二資產管理股份有限公司
法定代理人  王裕南
相  對  人
即債權人    永豐商業銀行股份有限公司
法定代理人  邱正雄
代  理  人  張簡旭文
            許紜蓁
相  對  人
即債權人    遠東國際商業銀行股份有限公司
法定代理人  洪信德
代  理  人  楊景鈞
            郭玉堂
上列當事人間聲請消費者債務清理事件，本院裁定如下：
    主  文
債務人所提如附件一所示之更生方案應予認可。
債務人在未依更生條件全部履行完畢前，應受如附件二所示之生
活程度限制。
    理  由
一、本件原債權人中華商業銀行股份有限公司之營業、資產及負
    債業由香港商香港上海匯豐銀行股份有限公司概括承受，嗣
    部分營業、資產及負債再分割予甲○（台灣）商業銀行股份
    有限公司；原債權人慶豐商業銀行股份有限公司之債權業由
    債權人誠第二資產管理股份有限公司承受；原債權人安信
    信用卡股份有限公司，更名為永豐信用卡股份有限公司，嗣
    由債權人永豐商業銀行股份有限公司合併，有行政院金融監
    督管理委員會函、債權讓與證明書、債權讓與公告各在卷足
    憑，其聲明承受本件程序，核應准許，合先敘明。
二、按債務人有薪資、執行業務所得或其他固定收入，法院認更
    生方案之條件公允者，得不經債權人會議可決，逕依債務人
    之聲請或依職權以裁定認可更生方案；法院為認可之裁定時
    ，因更生方案履行之必要，對於債務人在未依更生條件全部
    履行完畢前之生活程度，得為相當之限制，消費者債務清理
    條例第64條第1項、第62條第2項分別定有明文。
三、查債務人經本院 97年度消債更字第160號裁定開始更生程序
    ，其係台北市低收入戶，患有視障及上肢障，其申請以工代
    賑任職於台北市中正區公所清潔隊，確有每月平均薪資新台
    幣(下同)20,881元，每年領有年終獎金20,000元，每月領有
    補助金平均19,816元，合計每月平均42,363元之固定收入，
    有台北市低收入戶卡、身心障礙手冊及存摺入帳明細各在卷
    足憑。其名下僅有1990年份之福特汽車一部，並無有價值之
    財產，其配偶劉小英原為大陸籍，僅小學畢業，於民國98年
    3 月初設戶籍登記，並無工作亦無財產，有98年度稅務電子
    閘門財產所得調件明細表、戶籍資料查詢結果、勞保局電子
    閘門查詢作業結果各附卷可稽。次查債務人所提如附件所示
    之更生方案，其條件為自更生方案確定後之次月10日為第 1
    期，以每1個月為1期，每期清償6,000元，共清償 96期，合
    計8年，總清償數額576,000元，清償成數57.28%，並於每期
    當月10日依債權比例，按期分別給付予各債權人。該更生方
    案經轉知各債權人，除最大債權人聯邦商業銀行股份有限公
    司逾期未為確答，視為同意，玉山商業銀行股份有限公司表
    示依循最大債權銀行之意見，亦視為同意，台新國際商業銀
    行股份有限公司確答同意，中國信託商業銀行股份有限公司
    逾期始以書面確答不同意，應視為同意外，其餘債權人均遵
    期以書面確答不為同意，不符消費者債務清理條例第60條第
    2 項規定之可決條件。
四、再查債務人每月平均收入為42,363元，已見前述，其育有二
    名未成年子女，各為90年次及92年次，與債務人同患有氣喘
    及過敏性鼻炎，宜長期追蹤治療並需要成人照顧，有聯合醫
    院和平院區診斷證明書在卷足憑，而其配偶劉小英原係大陸
    籍人士，已難期覓得工作，加以二名未成子女因罹有氣喘，
    抵抗力不足易於感染，平日在校發燒即需其配偶到校接回照
    顧，致不易尋得適當工作，有99年12月 2日調查筆錄在卷可
    稽。再觀受扶養權利者，以不能維持生活而無謀生能力者為
    限，前項無謀生能力之限制，於直系血親尊親屬，不適用之
    ；夫妻互受扶養權利之順序，與直系血親尊親屬同，民法第
    1117條、第1116條之 1後段分別定有明文。是夫妻互受扶養
    權利之順序，既與直系血親尊親屬同，自不以無謀生能力為
    必要，復有最高法院79年台上字第2629號判例足參，是劉小
    英既無工作亦無財產，且尚有二名患有氣喘之幼女待其隨時
    照養，足認劉小英不能維持生活而有受債務人扶養之權利。
    核其每月支出提列36,350元，包含租金12,000元、水電瓦斯
    、電話費、膳食費、日常用品費、醫療費、交通費、子女扶
    養費合計24,350元，有租賃契約、水電單據在卷可稽，已低
    於行政院主計處公布之99年台北市每人每月最低生活費用14
    ,614元(14614×4＝58456)，與受扶養親屬每人免稅額82,00
    0元，平均每月6,833元之計算標準相較，亦屬相當(14614＋
    6833×3＝35113 )，顯無浪費情事，再核其支出類別，扣除
    租金12,000元，全家生活費支出僅24,350元，每人約 6,088
    元，堪認甚為節約，而四口之家承租每月租金12,000元之台
    北市房屋，衡諸常情亦無不當。其以每月收入扣除支出之餘
    額6,000元作為每期清償金額，共清償96期，合計8年，總清
    償數額 576,000元，清償成數57.28%，足認已盡清償能事，
    該方案核屬公允、適當、可行。至債權人不同意更生方案之
    理由略以：清償成數過低、債務人曾於更生程序期間與債權
    人協商還款益見其無進行更生程序必要云云，惟查更生方案
    之清償成數並非認可更生方案之唯一標準，倘債務人所列收
    入確實，支出又屬必要，並以收入扣除支出之餘額用供清償
    ，其方案堪認適當；又消費者債務清理條例之訂定，係為使
    不幸陷於經濟上困境之消費者，有重建復甦之機會，同條例
    第53條第2項第3款復規定更生方案最終清償期以 6年為原則
    ，最長亦僅得延長為 8年，觀諸本件債務人為身心障礙者，
    除領有補助金外，亦申請以工代賑勤奮工作，其已提出最長
    清償期限8年之更生方案，殊無再刻以8年後之未來所得增加
    清償之餘地，況依同條例第28條規定，對於債務人之更生債
    權，非依更生程序不得行使其權利，故債權人自不得於更生
    程序外再責求債務人重為協商，債權人上開主張均不足採。
    是上開更生方案核屬公允、適當、可行，且無同條例第64條
    第2項所定不應認可之消極事由存在，爰依同條例第64條第1
    項規定，不經債權人會議可決，以裁定認可該更生方案。另
    依同條例第62條第 2項規定，就債務人在未依更生條件全部
    履行完畢前之生活程度，予以相當之限制，爰裁定如主文。
五、如不服本裁定，應於裁定送達後10日內，以書狀向本院司法
    事務官提出異議。
中    華    民    國    99    年    12    月    23    日
              民事執行處 司法事務官  林夢雯
附件一：更生方案。
附件二：更生債務人之生活限制。

司法院資訊處製作；財團法人民間司法改革基金會備份。
